【裁判字號】    89,易,1740
【裁判日期】    891218
【裁判案由】    詐欺
【裁判全文】
臺灣臺中地方法院刑事判決                        八十九年度易字第一七四號
    公  訴  人  臺灣台中地方法院檢察署檢察官
    被      告  丙○○
右列被告因詐欺案件，經檢察官提起公訴 (八十九年度偵字第六五六八號)，本院判
決如左：
    主  文
丙○○意圖為自己不法之所有，以詐術使人將本人之物交付，累犯，處拘役伍拾日。
    事  實
一、丙○○前曾於民國八十三年間因詐欺案件，經法院判處有期徒刑月，於八十四
    年十二月十三日執行完畢。猶不知悔改，復於八十八年八月二十日，在台中縣太
    平市○○路四十七號前，拾得乙○○遺失之票號0000000000號、發票
    人乙○○面額新台幣（下同）三萬元、發票日八十八年十月二十一日、付款人台
    中市第十一信用合作振興分社之支票一紙，竟意圖為自己不法之所有，而予以侵
    占入己。嗣又意圖為自己不法之所有，於八十八年八月二十五日持上開支票至甲○○（起訴書誤載為丁○○）位於台中市○區○○路二五一號住處，佯以該支票
    清償前所積欠之工程款八千元，惟因甲○○不願以現金給付剩餘之支票差額，並
    知丙○○尚積欠另被害人丙○○貨款（並非本案被告丙○○，係同名同姓，下簡
    稱被害人丙○○以免與本案被告丙○○混淆），遂打電話告知被害人丙○○，被
    害人丙○○一到甲○○住處，經打電話向銀行照會支票信用沒有問題後，即收下
    支票，於扣掉丙○○前積欠之貨款一萬零一百八十元、及丙○○積欠甲○○貨款
    八千元後，並因丙○○請求兌現，而再給付現金五千元與丙○○。詎被害人丙○○向銀行提示上開支票時，始知該支票係侵占而來，方知受騙。
二、案經台中市警察局第三分局報告台灣台中地方法院檢察署檢察官偵查起訴。
    理  由
一、訊據被告丙○○固坦承有持上開支票向被害人丙○○清償貨款並調現等情，為矢
    口否認有何侵占遺失物及詐欺犯行，辯稱該支票係發票人乙○○親自交給他，請
    伊代為調現，且依係積欠被害人貨款尾款，係因腳斷了，才沒錢還款云云。經查
    ，上開支票係被害人乙○○遺失一節，業據乙○○證述明確在卷，且被告自承與
    被害人乙○○除因工作認識外，之間並無金錢往來，是被告與乙○○間並無交易
    往來或其他值得之信賴關係，依常情乙○○自無任意將支票交付被告之理，是被
    告辯稱該支票係乙○○親自交付請求調現云云，不足採信。次查，被告積欠被害
    人丙○○貨款，而持拾得之他人遺失之支票交付被害人丙○○用以清償積欠之貨
    款尾款，並要求被害人丙○○先行給付伊剩餘支票差額五千元現金使用等情，業
    為被告所不否認，並經被害人丙○○到庭證述屬實，復有遺失票據申請書及退票
    支票、退票理由單等件附卷可稽，是被告積欠被害人貨款尾款，固僅係民事上債
    務糾，然被告明知其拾得支票之發票人並未同意其使用該支票，且有可能會報遺
    失，竟仍持該支票向被害人丙○○清償貨款及調現，迄經被害人丙○○持以兌現
    ，果發生因發票人申報遺失無法付款之事實，且至今被告亦未為任何清償，足見
    被告於交付被害人丙○○上揭支票之始，即有為自己不法所有之意圖，而向被害
    人丙○○施用詐術換取現金，其辯稱僅係積欠貨款尾款，並無詐欺犯意云云，亦
    係卸責之詞，不足採信。綜上，被告事證明確，犯行洵堪認定。
二、核被告所為係犯刑法第三百三十七條侵占遺失物罪、同法第三百三十九條第一項
    詐欺取財罪。其所犯上揭二罪間，互有方法結果之牽連關係，為牽連犯，應從一
    重之詐欺取財罪處斷。又被告前曾於八十三年間因詐欺案件，經法院判處有期徒
    刑月，於八十四年十二月十三日執行完畢，其於有期徒刑執行完畢後五年以內
    ，再犯本件有期徒刑以上之罪，為累犯，應依刑法第四十七條規定加重其刑。爰
    審酌被告持得他人遺失之支票未歸還失主，竟仍持以清償積欠被害人之貨款及要
    求被害人先行給付支票剩餘差額之現金，使被害人陷於錯誤交付財物，被告迄今
    尚未能清償被害人貨款，及其犯後態度等一切情狀，量處如主文所示之刑。
據上論斷，應依刑事訴訟法第二百九十九條第一項前段，刑法第三百三十七條、第三
百三十九條第一項、第五十五條、第四十七條，罰金罰鍰提高標準條例第一條前段，
判決如主文。
中      華      民      國    八十九    年     十二     月     十八     日
                                      台灣台中地方法院刑事第五庭
                                          法  官  陳淑芳
右正本證明與原本無異
如不服本判決應於送達後十日內向本院提出上訴狀
                                          書記官
中      華      民      國    八十九    年     十二     月    二十一    日


司法院資訊處製作；財團法人民間司法改革基金會備份。
